臺灣彰化地方法院民事裁定
111年度監宣字第300號
聲  請  人  莊温誌  



相  對  人  莊依雯  



關  係  人  莊依倩  
            莊銘交  
上列聲請人聲請監護宣告事件，本院裁定如下：
    主    文
宣告莊依雯（女，民國00年0月00日生，身分證統一編號：Z0000
00000號）為受監護宣告之人。
選定莊温誌（男，民國00年00月0日生，身分證統一編號：Z0000
00000號）為受監護宣告之人之監護人。
指定莊依倩（女，民國00年0月00日生，身分證統一編號：Z0000
00000號）為會同開具財產清冊之人。
聲請程序費用由受監護宣告之人負擔。
    理    由
一、聲請意旨略以：聲請人莊温誌係相對人莊依雯之兄，相對人
    於民國76年11月16日，因智能障礙，致不能為意思表示或受
    意思表示，或不能辨識其意思表示之效果，有親屬系統表、
    親屬會議同意書、中華民國身心障礙證明、戶籍謄本等件為
    證，為處理母親遺產，依民法第14條、1110條、1111條及家
    事事件法第164條之規定，聲請准予裁定相對人為受監護宣
    告之人，並指定聲請人莊温誌為相對人之監護人，另指定相
    對人之妹即關係人莊依倩為會同開具財產清冊之人等語。
二、按對於因精神障礙或其他心智缺陷，致不能為意思表示或受
    意思表示，或不能辨識其意思表示之效果者，法院得因本人
    、配偶、四親等內之親屬、最近一年有同居事實之其他親屬
    、檢察官、主管機關或社會福利機構之聲請，為監護之宣告
    ，民法第14條第1項定有明文。次按受監護宣告之人應置監
    護人。法院為監護之宣告時，應依職權就配偶、四親等內之
    親屬、最近一年有同居事實之其他親屬、主管機關、社會福
    利機構或其他適當之人選定一人或數人為監護人，並同時指
    定會同開具財產清冊之人。法院為前項選定及指定前，得命
    主管機關或社會福利機構進行訪視，提出調查報告及建議。
    監護之聲請人或利害關係人亦得提出相關資料或證據，供法
    院斟酌。法院選定監護人時，應依受監護宣告之人之最佳利
    益，優先考量受監護宣告之人之意見，審酌一切情狀，並注
    意下列事項：(一)受監護宣告之人之身心狀態與生活及財產
    狀況。(二)受監護宣告之人與其配偶、子女或其他共同生活
    之人間之情感狀況。(三)監護人之職業、經歷、意見及其與
    受監護宣告之人之利害關係。(四)法人為監護人時，其事業
    之種類與內容，法人及其代表人與受監護宣告之人之利害關
    係，民法第1110條、第1111條、第1111條之1分別定有明文
    。
三、經查，聲請人主張之上開事實，業據其提出親屬系統表、親
    屬會議同意書、中華民國身心障礙證明、戶籍謄本等件為證
    。又經本院在鑑定人衛生福利部彰化醫院王鴻松醫師前訊問
    相對人，勘驗結果：法官請相對人從1數到10，相對人無法
    正確從1數到10等情。又鑑定人當場具結鑑定陳述：詳細鑑
    定另陳鑑定報告書等語，有本院訊問筆錄可佐。另經本院囑
    託衛生福利部彰化醫院鑑定結果，認為：「(一)醫學上的診
    斷（生物學上之要素）：診斷名：智能障礙。障礙程度：極
    重度。(二)生活狀況及現在身心狀態：日常生活狀況：1.日
    常生活的動作（ADL)L)，飲食、排泄、沐浴、更衣需他人協
    助。2.經濟活動：無經濟活動。3.社會性：無法有效溝通。
    4.無獨立生存能力。身體狀態【包括理學檢查、臨床檢查(
    尿、血等)及其他檢查】：右眼障礙，肢體動作較慢。精神
    狀態：(1)意識／溝通性：意識清楚，表達缺損，無法有效溝
    。(2)記憶力：差(不知道生日)。(3)定向力：差(不知道鑑
    定日期和地點)。(4)計算能力：差(1+1=無法回答)。 (5)理
    解．判斷力：差(無法分辨100元、500元、1000元紙鈔，無法
    從1數到10，左右不分)。(6)現在性格特徵：幼稚。(7) 其
    他（氣氛•感情狀態•幻覺•妄想•異常行動等）：幼稚退化行
    為。(三)有關判斷能力判定之意見：不能管理處分自己財產
    。判定的根據（檢查所見及說明）：1.前述第2項（生活狀
    況及現在身心狀態）之現場身體理學檢查及精神狀態檢查。
    2.極重度身心障礙證明證明，診斷換06(智能障礙），第1類
    (06.4)，有效日期自76年11月16日到114年12月21日。3.重
    大傷病證明，診斷299，有效日期96年9月10日。(四)回復可
    能性說明：相對人因出生時缺氧，從小有極重度智能不足，
    目前已經40歲，無回復可能性。(五)鑑定判定及說明：【鑑
    定判定】1.基於受鑑定人有精神上之障礙（智能障礙）其程
    度達極重度，不能管理處分自己的財產，回復之可能性低。
    2.精神障礙(智能障礙)之程度，不能為意思表示或受意思表
    示，不能辨識其意思表示之效果，可為監護宣告。」等語，
    有衛生福利部彰化醫院111年10月6日彰醫精字第1110500434
    號函附成年監護（輔助）鑑定書可稽。堪認相對人因精神障
    礙或其他心智缺陷，致不能為意思表示或受意思表示，亦不
    能辨識其意思表示之效果。故本件聲請監護宣告為有理由，
    應予准許，爰宣告相對人為受監護宣告之人。
四、本件相對人既經監護宣告，業如前述，揆諸前揭規定，自應
    為其選定監護人及指定會同開具財產清冊之人。查聲請人、
    關係人莊依倩為相對人之兄、妹。聲請人及關係人莊銘交、
    莊依倩同意由聲請人擔任監護人，並同意指定關係人莊依倩
    為會同開具財產清冊之人，有親屬系統表、親屬會議同意書
    、戶籍謄本等件為證。本院審酌聲請人、關係人莊依倩為相
    對人之兄、姐，與相對人關係非常密切，由渠等分別擔任相
    對人之監護人、會同開具財產清冊之人，應符合相對人之最
    佳利益，爰裁定如主文第2、3項所示。
五、末依民法第1113條準用同法第1099條、第1099條之1之規定
    ，於監護開始時，監護人莊温誌對於受監護宣告之人莊依雯
    之財產，應會同關係人莊依倩於2個月內開具財產清冊，並
    陳報法院，於開具完成並陳報法院前，監護人對於受監護宣
    告之人之財產，僅得為管理上必要之行為，併此指明。
六、訴訟費用負擔之依據：家事事件法第164條第2項。
中　　華　　民　　國　　111 　年　　10　　月　　24　　日
                   家事法庭     法  官　陳明照
以上正本係照原本作成。　　　　　　　　　 
如不服本裁定，應於送達後10日內向本院提出抗告狀，並繳納抗
告費新臺幣1,000元。
中　　華　　民　　國　　111 　年　　10　　月　　24　　日
                                書記官  吳曉玟